臺灣臺南地方法院民事判決　　　　　　　 100年度親字第53號
原　　　告　徐漢寬
訴訟代理人　吳明澤律師
被　　　告　郭麗玉
　　　　　　孫淑貞
上當事人間請求請求確認親子關係存在等事件，本院於民國100
年7月5日辯論終結，判決如下：
    主  文
確認原告徐漢寬與被告郭麗玉間之親子關係不存在。
確認原告徐漢寬與被告孫淑貞間之親子關係存在。
訴訟費用由被告負擔。
    事實及理由
一、原告起訴主張略以：原告之父徐吉允於民國70年4月10日與
    其配偶即被告郭麗玉結婚，於其婚姻關係存續中，徐吉允與
    被告孫淑貞發生親密關係，致被告孫淑貞懷胎，而於78年9
    月20日在高雄市某婦產科醫院生下原告徐漢寬。原告之父徐
    吉允取得原告之出生證明書後，攜帶原告與被告孫淑貞回臺
    南市坐月子。後原告出生約2個月後，由其母親即被告孫淑
    貞陪同搬到父親徐吉允在臺南市西港區港東里下面厝16號之
    1住所居住，被告孫淑貞以承作成衣加工之收入，維持母子2
    人的生活，既經安置妥當，徐吉允向被告孫淑貞表示原告的
    出生戶籍登記已經辦理完畢，惟原告母親欄係登記為被告郭
    麗玉。後經原告向臺南市西港區戶政事務所申請當時原告之
    出生證明書，該出生證明書內載原告母親為被告郭麗玉，應
    係徐吉允隱藏原告之真正出生證明書，代以偽造的出生證明
    書，並辦理原告徐漢寬之出生戶籍登記。此後20年間被告孫
    淑貞請求徐吉允辦理更正，徐吉允均敷衍了事，本件被告郭
    麗玉非原告之母，然以被告郭麗玉名義登記為原告之母，被
    告郭麗玉亦自始知情。本件被告孫淑貞是原告的親生母親，
    親子關係確實存在，惟原告戶籍登記之母親卻為被告郭麗玉
    ，為使原告戶籍登記之母親與親生母親名實相符，爰依法訴
    請確認原告徐漢寬與被告郭麗玉即徐郭麗玉親子關係不存在
    ，並確認原告徐漢寬與被告孫淑貞親子關係存在等語。
二、被告部分：
（一）被告郭麗玉則以：伊對於原告之主張及血緣鑑定報告書均
      沒有意見，原告確實不是伊所生的小孩等語。
（二）被告孫淑貞則以：伊對於原告之主張及血緣鑑定報告書均
      沒有意見，原告確實是伊所生的小孩等語。
三、得心證之理由：
（一）按確認法律關係成立或不成立之訴，非原告有即受確認判
      決之法律上利益，不得提起之，民事訴訟法第247條第1項
      前段定有明文。所謂即受確認判決之法律上利益，係指法
      律關係之存否不明確，致原告在私法上之地位有受侵害之
      危險，而此項危險得以對於被告之確認判決除去之者，最
      高法院著有27年度上字第316號判例供參。查本件原告起
      訴請求確認其與被告郭麗玉間親子關係不存在、及與被告
      孫淑貞間之親子關係存在，此一確認親子關係存否之訴，
      雖以事實上血緣為基礎，惟係以法律上之父母子女地位是
      否存在為訴訟標的，並非純然就事實為確認。而兩造間親
      子關係存在與否為事實問題，不惟影響雙方之身分，且有
      關於雙方因該身分而產生之法律關係亦將隨之而變動；再
      者，戶籍登記事項有錯誤，為更正戶籍上之記載，依戶籍
      法第24條及內政部頒布之戶籍更正登記要點第4點第6款之
      規定，向戶政事務所申請更正登記時，須憑法院判決書、
      裁定書、認證書或檢察署不起訴處分書等始得辦理，本件
      原告戶籍謄本上記載生母為被告郭麗玉，惟原告既否認被
      告郭麗玉為其生母，而主張被告孫淑貞始為其生母，是上
      開戶籍記載是否與事實相符，有待釐清，兩造間親子關係
      即不明確，致雙方間原有之親子關係所生之扶養、繼承等
      私法上權利存否發生不明確、混亂，此等法律關係有無即
      有不安之狀態，而此不確定之法律地位及不安狀態，法院
      得以判決除去之，自應認原告有即受確認判決之法律上利
      益，是原告提起本件訴訟，核與民事訴訟法第247條之規
      定相符，先此敘明。
（二）復查原告主張其戶籍登記上之生母雖記載為被告郭麗玉，
      然實際上其與被告郭麗玉無血緣關係，其生母應為被告孫
      淑貞一節，業據提出戶籍謄本1件附卷供參，並經國立成
      功大學醫學院附設醫院鑑定原告與被告孫淑貞間是否存有
      親子血緣關係，經該院鑑定結果認定：「本系統所檢驗之
      DNA點位皆無法排除孫淑貞（女，民國○○年○月○日生，身
      分證號Ｚ000000000與徐漢寬（男，民國○○年○月○○日生，
      身分證號Ｚ000000000）之血緣關係，其親子關係指數（CP
      I）為0000000.693943，親子關係概率（probability of
      paternity；PP）值為99.999929%」等語，此有國立成功
      大學醫學院附設醫院以100年5月18日成附醫婦產字第1000
      007989號函所檢附之成大醫院婦產部優生保健科血緣鑑定
      報告書1件在卷可按，審以上開鑑定報告為醫學專業之鑑
      定結果，而被告孫淑貞及被告郭麗玉對於原告主張之事實
      及上開血緣鑑定報告書，亦不爭執，足證原告確非被告郭
      麗玉之親生子，而係被告孫淑貞之親生子，以此，原告之
      主張堪信為真實。
（三）綜上所述，原告既為被告孫淑貞之子，而與被告郭麗玉間
      無親子血緣關係存在，此與原告戶籍謄本上所記載不符，
      此種事實上血緣關係與戶籍謄本上所載不相符，而致身分
      不明確之情形，實有更正之必要，從而，原告據以訴請確
      認原告徐漢寬與被告郭麗玉間之親子關係不存在，及確認
      原告徐漢寬與被告孫淑貞間之親子關係存在，為有理由，
      應予准許。
四、據上論結：本件原告之訴為有理由，依民事訴訟法第78條第
    1項前段，判決如主文。
中    華    民    國    100   年     7    月    19    日
                  家事法庭   法  官  楊佳祥
以上正本係照原本作成。
如對本判決上訴，須於判決正本送達後20日內向本院提出上訴狀
。如委任律師提起上訴者，應一併繳納上訴審裁判費。
中    華    民    國    100    年    7    月    19    日
                             書記官  葉芳如